【裁判字號】    95,訴,116
【裁判日期】    950523
【裁判案由】    公共危險
【裁判全文】
臺灣彰化地方法院刑事判決               95年度訴字第116號
公  訴  人  臺灣彰化地方法院檢察署檢察官
被      告  乙○○
指定辯護人  本院公設辯護人丁○○
上列被告因公共危險案件，經檢察官提起公訴（94年度偵字第93
26號），本院判決如下：
    主    文
乙○○放火燒燬他人所有之芭樂簍（含塑膠簍子個），致生
公共危險，累犯，處有期徒刑壹年壹月。
    犯罪事實
一、乙○○前曾因公共危險（酒駕）案件，經臺灣臺中地方法院
    以90年度豐交簡字第428 號判決判處有期徒刑3 月確定，又
    因過失傷害案件，經同法院以91年度交易字第500 號判決判
    處有期徒刑3 月確定，嗣經定應執行有期徒刑5 月確定，已
    於民國92年10月30日易科罰金執行完畢。猶不知警惕，飲酒
    後（未達於心神喪失及精神耗弱之程度），於94年11月21日
    下午7 時18分許，在彰化縣永靖鄉崙美村胡厝巷32號其父親
    丙○○所有之倉庫前，因不滿其父親未經其同意即將其子女
    交予其妻帶走之子女扶養問題與丙○○發生爭執，一時心生
    憤恨，明知該處為其父親丙○○之倉庫，且倉庫緊鄰園藝棚
    架，倉庫旁並有其他住家與電線桿及電線，如在該處引火點
    燃，有可能發生延燒或爆炸，致生公共危險，竟仍基於放火
    燒燬他人所有芭樂（含裝芭樂之塑膠簍子）之犯意，先將丙
    ○○放置在該倉庫門口之3 簍芭樂往外推到，並持其所有之
    打火機1 個（未扣案）點燃報紙，再以報紙引燃上開3 簍芭
    樂之方式，放火燒燬其父親丙○○所有之芭樂3 簍，並延燒
    至倉庫內之小部分雜物及使用過之機油空桶（僅燒及外殼）
    ，而有進一步延燒倉庫及鄰近其自己與他人房屋及物品之危
    險，嚴重影響其住家與一旁住戶之安全，而致生公共危險。
    乙○○見點燃後之火勢非小，乃返回倉庫旁之住處取水進行
    滅火，而丙○○除以掃把一同滅火外，並報警處理，嗣經警
    方通知消防隊到場撲滅火勢而查知上情。
二、案經被害人丙○○訴由彰化縣警察局員林分局報請臺灣彰化
    地方法院檢察署檢察官偵查起訴。
    理    由
一、訊據被告乙○○對上揭犯罪事實坦承不諱，核與告訴人丙○
    ○於警、偵訊中及本院審理時所指訴之情節相符，並有火災
    後現場照片5 幀、員警繪製之火災現場圖（含倉庫與附近住
    宅、電線桿、園藝棚架相關位置照片8 幀）及彰化縣消防局
    火災原因調查報告書1 份（內含火災原因調查報告書摘要、
    火災現場勘查紀錄及原因研判、火災現場平面及物品配置圖
    、照片10幀等）附卷可稽，足徵被告之自白與事實相符，堪
    以採信；而3 簍芭樂（包括3 個塑膠簍子）經被告放火後，
    塑膠簍子均已嚴重破損無法再使用，芭樂亦已為火烤熟燻黑
    而壞掉等情，復經證人丙○○於本院審理時證述明確（參本
    院審判筆錄第6 頁），是上開3 簍芭樂（包括簍子）已達遭
    燒燬之程度，已堪認定。再由前述卷附現場圖及照片觀之，
    被告點火引燃芭樂之地點，係在倉庫門口附近，距離倉庫內
    堆置之物品最近距離不到1 公尺，旁邊即有園藝棚架及電線
    桿緊鄰倉庫，距離附近他人住宅亦僅4 公尺；而本件不但芭
    樂3 簍已經燒燬，並延燒至倉庫內小部分雜物及機油空桶（
    詳見卷附照片），如未及時滅火，極有可能造成猛烈火勢，
    致延燒倉庫建築物、倉庫旁園藝棚架及一旁其他住家（此不
    因房屋之建材係屬水泥建造而受影響）之危險，而危及他人
    生命財產安全，是被告之放火行為，顯已構成致生公共危險
    之情無訛。本件事證明確，被告犯行洵堪認定。
二、按放火罪原含有毀損性質在內，自無兼論毀損之餘地（最高
    法院29年上字第2388號判例意旨參見）；另按刑法第175 條
    第1 項所謂「放火」，乃指故意以火力傳導於特定之目的物
    ，使其燃燒之意；則被告乙○○上開故意以打火機點燃報紙
    而使3 簍芭樂（包括3 個簍子）燃燒之行為，足認與「放火
    」行為該當。次按該條項所稱之「燒燬」，係指所放之火，
    其獨立燃燒力，足以變更物體或喪失其效用者（最高法院17
    年10月6 日刑庭總會決議參照）；而本件被告放火行為使上
    開3 簍芭樂烤熟燻黑而毀壞，及使塑膠簍子3 個因燃燒破損
    而不堪使用已如上述，顯已達「燒燬」之程度。是核被告所
    為，係犯刑法第175 條第1 項之放火燒燬住宅等以外他人所
    有物罪。被告曾因公共危險（酒駕）案件，經臺灣臺中地方
    法院判處有期徒刑3 月確定，又因過失傷害案件，經同法院
    判處有期徒刑3 月確定，嗣經定應執行有期徒刑5 月確定，
    已於92年10月30日易科罰金執行完畢，有臺灣高等法院被告
    前案紀錄表1 份附卷可憑，其受此有期徒刑執行完畢後，5
    年以內再犯有期徒刑以上之罪，為累犯，應依法加重其刑。
    爰審酌被告之平日素行、犯罪之動機、目的均僅係導因於一
    時之氣憤即為放火之行為、放火燒燬物品之價值、一時之失
    慮對社會大眾公共安全所生危害之程度甚鉅及犯罪後坦承犯
    行態度尚屬良好，並取得其父親丙○○之原諒等一切情狀，
    量處如主文所示之刑，以資懲儆。至被告使用之打火機1 個
    未扣案，亦非違禁物，為免將來執行之困難，爰不予宣告沒
    收。
三、公訴意旨另以：被告乙○○因子嗣扶養問題與其父親丙○○
    發生爭執後，即基於放火之故意，以打火機點燃報紙在引燃
    丙○○之芭樂，而因倉庫內適擺放有易燃之機油筒，故火勢
    迅速蔓延，致整座倉庫開始燃燒，嗣因丙○○即時報警滅火
    ，倉庫始未燒燬，因認被告同時涉犯刑法第174 條第4 項、
    第1 項之放火燒燬現未有人所在之他人所有建築物未遂罪云
    云。惟按刑法上之放火罪，以行為人本乎放火燒燬特定物之
    故意而實施放火之行為，為其成立要件；又因其所欲燒燬之
    標的物（客體）之不同，而異其處罰之罪名，是以，行為人
    所擬燒燬之客體為何？其主觀上有無燒燬該特定物之故意？
    均屬放火罪犯罪構成要件之重要內容事實（最高法院90年度
    台上字第7492號判決意旨參照），是被告所欲放火之標的物
    為何，攸關被告該當何種犯罪及法律如何適用。經查：被告
    自警詢起迄本院審理中均一再供稱僅要放火燒燬其父丙○○
    之3 簍芭樂等語；而證人即被害人丙○○於警詢、偵查及本
    院審理中亦均證稱：被告因子女問題與我發生爭執後，即將
    芭樂往外推倒，並點火引燃，被告是要放火燒芭樂，因為他
    當時有說如果我不把小孩帶回來就要把芭樂燒了等語（參偵
    卷第10、34、35頁，本院審理筆錄第5-6 頁）；且火災原因
    調查報告書之火災現場勘查紀錄及原因研判亦載明倉庫西南
    側3 簍芭樂附近應為起火點等語（參本院卷第27頁），則被
    告當時係點火引燃3 簍芭樂乙節，應堪確定。至該調查報告
    雖同時指出火災現場有兩不連續之起火點，除上揭3 簍芭樂
    附近外，另一處在倉庫西北側處（即放置機油空桶處），並
    說明依丙○○所述，被告是先燒芭樂，過不久第二次在倉庫
    西北角落燃燒雜物，故判斷係被告縱火等語（參本院卷第27
    頁）。然除被告堅詞否認二次放火外，細核證人丙○○於消
    防隊訊問時之陳述，其係稱：被告第一次點燃報紙燒3 簍芭
    樂，我先用掃把處理.. 。 過不久第二次在倉庫左側角落燃
    燒雜物，情形我不知道如何起火，因為我沒看到等語（參本
    院卷第28頁背面），可知證人對第二次燃燒之原因已明確表
    示不知原因，則上開調查報告顯然誤解證人之意思，此參諸
    證人丙○○於警詢及本院審理時均證稱：被告係點燃報紙引
    燃芭樂，後來才延燒到機油桶等語（參偵卷第10頁、本院審
    判筆錄第7 頁），益為明顯；況該調查報告雖記載西南側芭
    樂處及西北側機油空桶處係二不連續起火點，但證人即當日
    到場調查並撰寫報告之消防員甲○○到庭作證時除先證稱辯
    護人當庭提出之現場照片（參附於本院卷之照片）與其調查
    當天之現場狀況相符外，復證稱：依照片顯示情形，倉庫內
    東側之雜物堆西緣有一排燻黑的痕跡，是由芭樂堆這邊往內
    延燒的痕跡等語（參本院審判筆錄第13頁），核與證人丙○
    ○之上開證述相符，則倉庫內西北側機油桶之燃燒應係從芭
    樂堆延燒過去無訛；再參以火災現場之3 簍芭樂確係往外翻
    倒（參卷附照片）等情，益徵被告於放火燒芭樂時，並無使
    火勢往內燃燒而燒燬倉庫之故意，否則其大可將芭樂往倉庫
    內推倒，使火勢更易往內延燒。綜上所述，被告僅具有放火
    燒燬3 簍芭樂之故意，足堪認定，公訴人僅因火苗延燒至附
    近之機油空桶致燻黑倉庫西北角落之牆壁，即認被告涉有刑
    法第174 條第4 項、第1 項之放火燒燬現未有人所在之他人
    所有建築物未遂罪，容有誤會，此外，依卷內證據復查無足
    夠證據證明被告確有上開公訴人起訴之犯行，本應為被告此
    部分無罪之諭知，惟因公訴人認此部份與前開論罪科刑部份
    ，係屬想像競合之裁判上一罪關係，爰不另為無罪之諭知。
據上論斷，應依刑事訴訟法第299 條第1 項前段，刑法第175 條
第1 項、第47條，判決如主文。
本案經檢察官鮑慧忠到庭執行職務。
中    華    民    國    95    年    5     月    23    日
                  刑事第一庭    審判長法  官  周淡怡
                                      法  官  周莉菁
                                      法  官  吳永梁
以上正本證明與原本無異。
如不服本判決，應於判決送達後10日內，向本院提出上訴狀（須
附繕本）。
告訴人或被害人對於判決如有不服具備理由請求檢察官上訴者，
其上訴期間之計算係以檢察官收受判決正本之日期為準。
中    華    民    國    95    年    5    月    24     日
                                書記官  陳美敏
附錄本案論罪科刑法條：
中華民國刑法第175條
放火燒燬前二條以外之他人所有物，致生公共危險者，處1 年以
上7 年以下有期徒刑。
放火燒燬前二條以外之自己所有物，致生公共危險者，處3 年以
下有期徒刑。
失火燒燬前二條以外之物，致生公共危險者，處拘役或300 元以
下罰金。


司法院資訊處製作；財團法人民間司法改革基金會備份。
